臺灣桃園地方法院刑事判決　　　　　　　　　　　　　九十年度易字第二六二號
　　公　訴　人　台灣桃園地方法院檢察署檢察官
　　被　　　告　辛○○
　　被　　　告　壬○○
　　被　　　告　癸○○
　　右三人共同　簡文玉律師
　　選任辯護人
　　被　　　告　戊○○
　　被　　　告　甲○○
　　被　　　告　丙○○
　　被　　　告　己○○
　　右四人共同
　　選任辯護人　黃德財律師
右列被告因傷害等案件，經檢察官提起公訴（九十年度偵字第一一二五八號），本院
判決如左︰
    主  文
辛○○共同傷害人之身體，各處拘役貳拾日，如易科罰金，均以參佰元折算壹日。球
棒貳支均沒收。
癸○○共同連續傷害人之身體，各處拘役貳拾日，如易科罰金，以參佰元折算壹日。
球棒貳支均沒收。
壬○○共同傷害人之身體，處拘役參拾日，如易科罰金，以參佰元折算壹日。球棒貳
支均沒收。
戊○○共同連續傷害人之身體，處拘役貳拾日，如易科罰金，以參佰元折算壹日。鋁
製伸縮桿壹支、圓鐵凳壹張均沒收。
甲○○共同連續傷害人之身體，處拘役參拾日，如易科罰金，以參佰
元折算壹日，鋁製伸縮桿壹支、圓鐵凳壹張均沒收；又公然侮辱人，處罰金貳仟元，
如易服勞役，以參佰元折算壹日；又共同損壞他人之眼鏡、衣服、項鍊，足以生損害
於他人，處罰金參仟元，如易服勞役，以參佰元折算壹日；罰金部分應執行罰金肆仟
元，如易服勞役，以參佰元折算壹日。
丙○○共同傷害人之身體，處拘役參拾日，如易科罰金，以參佰元折算壹日，鋁製伸
縮桿壹支、圓鐵凳壹張均沒收；又共同毀壞他人之眼鏡、衣服、項鍊，足以生損害於
他人，各處罰金參仟元，如易服勞役，以參佰元折算壹日。
己○○共同連續傷害人之身體，處拘役貳拾日，如易科罰金，以參佰元折算壹日，鋁
製伸縮桿壹支、圓鐵凳壹張均沒收；又共同毀壞他人之眼鏡、衣服、項鍊，足以生損
害於他人，各處罰金參仟元，如易服勞役，以參佰元折算壹日。
    事  實
一、辛○○係壬○○、癸○○之父，居住在桃園縣八德市○○路九號，戊○○係甲○○之夫、己○○之父、丙○○之岳父，居住在桃園縣八德市○○路十一號，鄭、
    彭二家二家毗鄰而居，因均在其住家門口擺攤經營鞋襪類等百貨飾品，生意上有
    競爭，平日相處不甚和睦。民國九十年三月二十二日上午七時許，甲○○、己○○、丙○○三人及癸○○均在各自店門擺設貨品準備營業，癸○○攤位緊鄰彭家
    之貨架不知何故傾倒，癸○○懷疑為彭家人所為，即走向坐落桃園縣八德市○○
    路十一號前彭家之攤位欲與對方理論，適時甲○○、己○○、丙○○三人正在擺
    設攤位，雙方本有嫌隙一言不和，癸○○基於傷害之概括犯意，出手毆打丙○○
    ，另甲○○、己○○、丙○○三人同時亦基於傷害、毀損之犯意聯絡，由甲○○
    、己○○架住癸○○雙手，丙○○手持彭家所有擺設貨品之鋁製伸縮桿朝癸○○
    毆打，甲○○、己○○、丙○○三人在拉扯間，由甲○○出手將癸○○之項鍊扯
    斷，丙○○則將癸○○之眼鏡扯下，致鏡片破裂鏡架彎曲，甲○○、己○○在推
    擠拉扯間將癸○○之上衣扯破，均足以生損害於癸○○；甲○○並另行基於公然
    侮辱之犯意，在其攤位前之馬路邊之公共場所，對癸○○稱：吃那麼胖，才嫁不
    出去等語，使在場之不特定人士均得聽聞，足以貶損癸○○之名譽。辛○○於其
    大同路九號之住家樓上聽到樓下之吵雜聲，即下樓到大同路十一號門前查看，適
    時戊○○自屋內走出，辛○○見癸○○遭甲○○、己○○架住，由丙○○持吊衣
    服用伸縮桿加以毆打，一時氣憤難當，與癸○○基於傷害之犯意聯絡，出手毆打
    戊○○（戊○○受傷部分未據告訴），戊○○見狀亦與甲○○、己○○、丙○○
    基於傷害之犯意聯絡，辛○○、戊○○二人分別加入互毆之列而與癸○○、甲○○、己○○、丙○○共計六人扭打在一起，丙○○又持手上之吊衣服用之伸縮桿
    毆打辛○○、癸○○，甲○○順手拿以圓鐵凳往辛○○之頭部砸下，辛○○因遭
    圓鐵凳擊中及雙方拉扯推擠，故跌倒在地，壬○○聞風趕至，發現兩家人在戊○○家門口鬥毆，辛○○跌倒在地，旋即回頭拿木製棒球棍到場，遭已經在場勸架
    之丁○○搶下，壬○○隨即又拿出另一支球棒，到大同路十一號戊○○之住家攤
    位臨馬路處，與癸○○、辛○○基於傷害之犯意聯絡，由壬○○以球棒朝戊○○
    近屁股處毆打（戊○○受傷部分為據告訴），丙○○見狀即逃離現場打電話報警
    ，在場圍觀之人遂將該支球棒搶下，壬○○即徒手與承上傷害概括犯意聯絡之戊○○、甲○○、己○○三人扭打在一起，己○○撲向癸○○時，不慎跌倒在地，
    嗣警方據報到場雙方才平息，因雙方扭打之故，致辛○○受有左顳頂裂傷、顏面
    挫瘀傷、右臉擦傷、右髖骨挫傷等傷害，壬○○受有右小腿挫擦傷之傷害，癸○○受有顏面挫瘀傷、右臉擦傷、左前臂瘀青之傷害，丙○○則受有右腕擦傷、左
    腕擦傷、左、右小腿前側各擦傷一處，己○○則受有左顳頭部下血腫、左手掌擦
    傷、右上臂皮下血腫、右手前臂擦傷等傷害，甲○○則受有顏面挫傷、左手臂挫
    傷等傷害。
二、案經辛○○、壬○○、癸○○、己○○、丙○○訴由台灣桃園地方法院檢察署檢
    察官偵查起訴暨甲○○訴由桃園縣警察局八德分局報請該署檢察官偵查起訴。
    理  由
一、訊據被告辛○○、壬○○、癸○○、戊○○、甲○○、己○○、丙○○均矢口否
    認有前開傷害犯行，被告壬○○辯稱：伊準備要出門上班，聽到吵雜聲，下樓見
    到父親跌倒在地，滿臉是血，回去拿出球棒要自衛，就被在場之丁○○搶走，並
    無用球棒打人云云。被告辛○○辯稱：伊原本在樓上睡覺，聽到吵鬧聲下樓查看
    ，看到甲○○與己○○母女抓著癸○○，叫丙○○打癸○○，伊過去搶救戊○○
    就一拳打來，甲○○就拿椅子往伊頭上砸云云；被告癸○○辯稱：被告壬○○辯
    稱：被告戊○○辯稱：被告甲○○辯稱：因為有客人前來購物，引發癸○○不悅
    ，癸○○衝過來罵伊女婿娶二手貨，伊才順口說吃那麼胖嫁不出去，辛○○一過
    來就要伊先生出來並出手毆打伊夫戊○○，伊責問鄭家人，癸○○就過來掐、打
    己○○，伊才上前搭救云云；被告己○○辯稱：被告丙○○辯稱：是癸○○藉口
    說伊等弄倒他們的攤子，到伊攤位上罵伊外省豬二手貨，辛○○過來叫伊岳父戊○○出去並出手毆打戊○○，癸○○則拿擺設衣服用的鐵架攻擊伊頭部，並咬傷
    伊右手，後來雙方被路人拉開，伊繼續準備擺攤，壬○○突然持木棒出來衝進伊
    家中要打岳父戊○○，辛○○見伊在場就持木棍歐打伊腳，伊見情況危急趕快跑
    到附近便利商店報警云云。
二、經查：
    (一)被告辛○○受有左顳頂裂傷、顏面挫瘀傷、右臉擦傷、右髖骨挫傷等傷害，壬○○受有右小腿挫擦傷之傷害，癸○○受有顏面挫瘀傷、右臉擦傷、左前臂瘀
      青之傷害，丙○○則受有右腕擦傷、左腕擦傷、左、右小腿前側各擦傷一處，
      己○○則受有左顳頭部下血腫、左手掌擦傷、右上臂皮下血腫、右手前臂擦傷
      等傷害，甲○○則受有顏面挫傷、左手臂挫傷等傷害，業據其等分別於警訊中
      提出診斷證明書十一張附卷可參，其等受傷之傷勢與證人丁○○之證詞（詳下
      述）並參酌其等之供述相互核，亦屬相符。
    (二)現場目擊證人丁○○於本院九十一年四月二十三日訊問中本院訊問關於本案發
      生當時之目睹情狀，證人陳日昌證稱：伊在現場附近之大同路和四維路口那邊
      擺水果攤已經二十年，被告戊○○之攤位就在被告辛○○攤位之隔壁，伊擺攤
      的位置在離打架現場三十公尺，打架之現場在被告戊○○攤位前面，‧‧‧當
      天早上七點多左右，伊正在擺攤子，聽到聲音抬頭看到鄭家和彭家人雙方在拉
      拉扯扯，起先是被告戊○○夫妻、被告周（柏佐）及被告辛○○父女，雙方在
      拉拉扯扯，我就跑過去要勸架要把雙方拉開，我到他們拉扯現場時才看到己○○出來，此時還沒有看到壬○○。雙方一邊四個人、一邊兩個人互相拉扯，我
      就站在中間想要把他們拉開，我有拉開過，但一下子他們又扭打在一起。伊有
      看到被告戊○○那邊的人有拿鐵椅子（圓鐵凳）、吊衣服的鐵條（鋁製伸縮桿
      ），後來看到壬○○從裡面跑出來，又立刻回去拿一支灰色的球棒，我看到趕
      快把它搶下來，丟在鄭家他們攤位下面。被告周（柏佐看到壬○○進去拿球棒
      出來，就趕快跑掉，朝停車場方向去了。結果雙方就剩下三人對三人，還是拉
      拉扯扯，伊看到雙方都有人受傷流血掛彩，就叫他們不要再打了，趕快到醫院
      去，從頭到尾只有伊一人在幫雙方勸架，現場有很多人都是在他們攤位對面看
      ，也有很多是買菜的人，沒有人敢靠近等語。此與其在九十年六月九日警訊中
      所證稱：九十年三月二十二日七時許在八德市○○路十一號前看到辛○○及癸○○二人與戊○○、丙○○、甲○○、己○○四人發生拉扯，有點類似雙方打
      群架，因為雙方皆有出手還擊及拉扯，伊見狀趕快去勸架，將雙方分開後，丙○○又持鐵條去打辛○○及癸○○，隨後又換甲○○拿鐵椅子去毆打辛○○與
      癸○○，不久壬○○從大同路九號跑下來，鄭家三人與彭家四人皆有出手毆打
      對方，發生群毆，丙○○不知何故突然逃離現場，壬○○可能因見到父親被打
      甲○○拿椅子打，所以回去大同路九號拿一支棒球棍出來，一拿出來就被伊搶
      下，但又發生鄭家三人與戊○○、甲○○、己○○六人鬥毆，在雙方互毆之際
      見到己○○被設攤鐵架絆倒就爬不起來，戊○○夫妻將己○○拉起後，雙方仍
      在爭吵互毆，後來警察就來了等語及九十年七月二十六日在檢察官偵訊中證稱
      ：伊不知道是發原因，看到時辛○○、癸○○與戊○○、甲○○、己○○、丙○○兩邊都在拉扯，有看到辛○○在流血，丙○○拿鐵條打辛○○、癸○○，
      甲○○拿鐵椅打辛○○及癸○○，壬○○後來下樓，形成六個人打在一起‧‧
      ‧等語互核相符，且證人丁○○係自被告戊○○、甲○○、丙○○、己○○及
      被告辛○○、壬○○等六人扭打在一起時及趕抵現場勸架，其餘之證人均在附
      近或者對街圍觀，而證人丁○○在雙方發生鬥毆之處所附近已經設攤二十年，
      與雙方均認識且無仇隙，其證詞應屬公允，故關於本案相關情節自應以證人丁○○所言為可採。且證人丁○○到場時被告戊○○、甲○○、己○○、丙○○
      及被告辛○○、癸○○雙方共計六人已經互毆在一起，雙方各有出手毆打對方
      ，且依照被告雙方之前開抗辯綜合研判，雙方乃屬同時出手而無法證明何人先
      行出手之互毆，自無正當防衛之可言。
    (三)次按，證人即在雙方互毆現場距離三、四公尺處目擊之庚○○於本院九十一年
      七月一日審判中到庭證稱；伊當時在大同路的市場入口處，距離他們兩家的攤
      位大概三、四公尺，伊看到鄭跟甲○○母女拉拉扯扯，看到周拿一個很像鐵棍
      的東西（應該就是編號五的照片）在鄭女後面打鄭女，‧‧‧‧我看到辛○○
      跑出來好像是要把雙方拉開，看到戊○○揮拳打辛○○的下巴，甲○○就拿著
      鐵椅從後面砸下去，辛○○就跌在地上，然後就看到壬○○空手跑出來後又馬
      上跑進去拿了一支木棍出來，我不知道是否為球棒，看到有兩個男人（非兩家
      之人）把他的球棒搶下來，場面很紊亂，然後警察就來了等語。亦與前開證人
      丁○○於案件發生相同階段之描述相符，亦均足以證明被告七人確實處於打群
      架之互毆狀態。至於證人乙○○於本院審理中證稱其早上七點多要去釣魚，看
      到鄭、彭兩家好像有爭執，看到壬○○拿著球棒跑出來，打了甲○○跟己○○
      ，然後又看到鄭家有人也不知道是什麼人拿伸縮棒打己○○跟周，又看到鄭靜
      文兄妹踢己○○，己○○蹲在地上，看到有人報警，警察來了我就走了等語，
      因其並非始終在場目擊，且距離被告發生扭打之現場有段距離，其陳述流於片
      斷，又均偏於被告戊○○一家人，與證人丁○○之證詞可以涵括被告互毆之情
      節有不符合之處，其對於本案始末之發生並未完全掌握，自難以其證詞即遽為
      被告戊○○等四人有利之認定。
    (四)而被告己○○為係在雙方拉扯中，其欲撲向癸○○時遭自家攤位之衣架絆倒等
      情，亦據證人丁○○證稱：被告丙○○離開後，就變成辛○○和戊○○二人在
      拉扯，癸○○和甲○○己○○母女在拉扯，壬○○也去幫他父親和戊○○拉拉
      扯扯，此時大家都受傷了，當時男的在比較靠攤位近路邊處拉扯，女的就在比
      較靠近鄭家攤位附近在拉扯，伊還是在試圖要把雙方拉開，看到己○○要撲向
      癸○○，就被自家的攤位架子絆倒，結果就摔倒了等情在卷，而被告己○○於
      本案發生後，其檢具之診斷證明書上所載之傷勢分別：(1)九十年三月二十三日
      德濟醫院之診斷證明書記載頭部外傷疑腦震盪、左顳頭皮下血腫、右手掌擦傷
      、妊娠初期；(2)九十年三月二十八日聖保祿醫院診斷證明書記載；頭部外傷、
      妊娠初期，醫師囑言患者於九十年三月二十三日至九十年三月二十七日住院觀
      察治療；並於九十年三月二十八日診斷為完全性流產，此有被告己○○提出之
      前開診斷證明書附卷可參。雖被告己○○經診斷為完全性流產之時間（九十年
      三月二十八日）與本案發生相距僅六日，惟被告己○○係不慎自行跌倒已如前
      述，其跌倒當時承辦警員所拍攝之照片顯示其右手撐在地上，該地面為柏油馬
      路，可證其右手掌、右食指擦傷應係跌倒擦撞到地面所造成，又無證據證明被
      告壬○○、癸○○有毆打己○○之腹部之行為，從而，並無證據證明被告己○○流產係由被告辛○○、壬○○、癸○○等人之行為所造成，公訴人認告訴人
      及被告己○○因本案造成流產、右手掌（公訴人誤植為左手掌）右手食指擦傷
      等傷害部分即有誤會。
    (五)至於被告戊○○等人之辯護人以被告辛○○等人若非確有毆打戊○○一家人，
      何須主動要求和解云云，亦非可取，蓋當事人願意主動和解之原因有因息事寧
      人、有因坦白認錯多端不可一概而論，以和解反推論被告確實有違法犯行，實
      嫌速斷。
    (六)關於被告甲○○、己○○、丙○○被訴毀損，被告甲○○被訴公然侮辱部分：
      1.關於公然侮辱部分：被告甲○○於本院審理中坦承確實在當時出言：你自己
        吃那麼胖才嫁不出等語，惟辯稱：因為癸○○出手毆打己○○，伊去拉開，
        一氣之下就說罵啥二手貨，你自己吃那麼胖才嫁不出去，因癸○○先開口罵
        己○○二手貨，伊才口不擇言云云。而證人丁○○於九十年七月二十六日檢
        察官偵訊中證稱：在拉扯中有聽到有女生說：「吃那麼胖，嫁不出去」，參
        照被告甲○○於本院審理中之前開供述，可證被告甲○○確實於雙方在八德
        市○○路十一號門口近馬路之公共場所前辱罵被告癸○○「吃那麼胖才嫁不
        出去」之話語，而癸○○之身材確實較諸一般女性強壯魁梧，且三十四歲未
        婚，依現今社會之審美觀與婚姻觀而言，與社會之期待評價有差距，被告甲○○在大庭廣眾之公共場所以癸○○個人在短暫時間所無法扭轉之體型外觀
與婚姻狀況攻訐癸○○，自然對癸○○個人造成污辱詆毀，而屬公然侮辱無
        誤。至於被告甲○○辯稱因癸○○先開口罵己○○二手貨才出言不遜辱罵癸○○云云，不惟癸○○所否認，且在場勸架之證人丁○○亦無聽聞此語，實
        無證據證明癸○○有此犯行，更何況縱認癸○○曾辱罵己○○，被告反唇相
        譏之攻訐言語亦超越其必要程度，而非屬正當。
      2.關於毀損部分，業據癸○○提出眼鏡、衣服、項鍊為證，經本院當庭勘驗結
        果，眼鏡部分，鏡片完全破損不見，鏡架右邊稍微外彎，項鍊墜子完好，鍊
        子變成兩節，襯衫型上衣從右袖下方至靠腋下側乃至接近下擺十公分處裂開
        ，此有本院九十一年三月十二日之筆錄在卷可稽，眼鏡之鏡片既已完全破損
        即無法達到矯正視力之功能、項鍊斷成兩截，衣服則自袖子至腋下處裂開，
        均已達到損壞之程度，且依證人丁○○、庚○○之前開證詞與被告戊○○、
        甲○○、丙○○、己○○、辛○○、癸○○等人之供述相互核對，前開物品
        之毀壞，應即是被告戊○○甲○○、己○○、丙○○予被告癸○○在拉扯扭
        打中予以毀壞，被告甲○○、丙○○等人辯稱係勸架之人扯壞或拉扯中不慎
        由他人扯壞云云，皆不足採。
    綜上所述，本件事證明確，被告犯行，均堪以認定。
二、核被告辛○○、壬○○、癸○○、戊○○、甲○○、己○○、丙○○所為，均係
    犯刑法第二百七十七條第一項之傷害罪；被告甲○○另犯同法第三百零九條第一
    項之公然侮辱罪、同法第三百五十四條之毀損罪；被告己○○、丙○○另犯同法
    第三百五十四條之毀損罪。被告甲○○、己○○、丙○○、戊○○以一傷害行為
    同時毆傷癸○○、辛○○二人及被告辛○○、癸○○、壬○○以一傷害行為同時
    毆傷己○○、丙○○、甲○○三人，均為想像競合犯，應依刑法第五十五條之規
    定，從一重之刑法第二百七十七條第一項之傷害罪處斷。被告甲○○、己○○、
    丙○○、戊○○就所犯之傷害罪，被告甲○○、己○○、丙○○就毀損罪，被告
    癸○○、辛○○、壬○○就所犯傷害罪，有犯意聯絡與行為分擔，均為共同正犯
    。被告甲○○、己○○、戊○○就傷害癸○○、辛○○與傷害壬○○之二次犯行
    ，均時間緊接，所犯構成要件相同之罪名，顯係基於概括犯意反覆為之，為連續
犯，應依刑法第五十六條之規定論以刑法第二百七十七條第一項之傷害罪之一罪
    ，並加重其刑。被告甲○○、己○○、丙○○所犯上開各罪，犯意個別，行為互
    異，應予分論併罰。爰審酌被告辛○○、壬○○、癸○○與被告戊○○、甲○○
    、己○○、丙○○兩家人毗鄰而居，因生意競爭造成兩家小有嫌隙，本次因癸○○懷疑貨架遭彭家推倒之細故進而發生爭執，雙方家人因而拉扯扭打，在雙方扭
    打拉扯之際，就傷害罪部分被告壬○○持球棒、被告丙○○持鋁製之伸縮桿、被
    告甲○○持圓鐵凳與對方互毆，其可非難性較大，被告戊○○、己○○、辛○○
    、癸○○等人係徒手為之，所造成之傷害較小，並參酌被告七人所受之傷勢；而
    被告甲○○明知被告癸○○身材壯碩，且以三十餘歲上未婚配，竟在大庭廣眾下
    以前詞辱罵癸○○，造成癸○○之難堪與心裡之傷害程度應屬非輕；就毀損罪部
    分，參酌其毀壞物品之程度、手段等一切情狀，各量處如主文所示之刑，就被告
    甲○○定應執行刑，且分別諭知易科罰金、易服勞役之折算標準。
三、球棒貳支為被告壬○○所有供犯罪所用之物，鋁製伸縮桿為被告己○○所有供犯
    罪所用之物，圓鐵凳一張為被告甲○○所有供犯罪所用之物，分別據被告壬○○
    、己○○、甲○○於本院審理中供明，分別為被告所有供犯罪所用之物，均應依
    刑法第三十八條第一項第二款規定，宣告沒收。
據上論斷，應依刑事訴訟法第二百九十九條第一項前段、刑法第二十八條、第五十六
條、第二百七十七條第一項、第三百零九條第一項、第三百五十四條、第五十五條、
第四十一條第一項前段、第四十二條第二項、第五十一條第五款、罰金罰鍰提高標準
條例第一條前段、第二條，判決如主文。
本案經檢察官郭靜文到庭執行職務。
中      華      民      國      九十一      年    九    月      二十    日
                                  臺灣桃園地方法院刑事第五庭
                                      法  官    林  孟  宜
右正本證明與原本無異
如不服本判決書應於送達後十日內向本院提出上訴狀
                                      書記官    陳  淑  瓊
中      華      民      國      九十一      年    九    月      二十    日
附論罪科刑依據之法條：
刑法第二百七十七條
傷害人之身體或健康者，處三年以下有期徒刑，拘役或一千元以下罰金。
犯前項之罪，因而致人於死者，處無期徒或七年以上有期徒刑，致重傷者，處三年以
上、十年以下有期徒刑。
刑法第三百零九條
公然侮辱人者，處拘役或三百元以下罰金。
以強暴犯前項之罪者，處一年以下有期徒刑、拘役或五百元以上罰金。
刑法第三百五十四條
毀棄、損壞前二條以外之他人之物或致令不堪用，足以生損害於公眾或他人者，處二
年以下有期徒刑、拘役或五百元以下罰金。
